臺灣桃園地方法院刑事判決　　　　　　　　　　　　九十三年度交簡上字第一三號
　　上　訴　人　臺灣桃園地方法院檢察署檢察官
　　被　　　告　丙○○
　　選任辯護人　鄭世脩律師
右被告因過失致人於死案件，經檢察官提起公訴（九十二年度偵字第一三０三五號）
，經原審訊問後被告自白，認宜以簡易判決處刑，爰不經通常審判程序，逕以簡易判
決處刑（九十二年度交簡字第四九號），檢察官不服原審中華民國九十二年十一月二
十五日第一審簡易判決，提起上訴，本院管轄之第二審地方法院合議庭判決如左：
    主  文
原判決撤銷。
丙○○因過失致人於死，處有期徒刑肆月，如易科罰金以參佰元折算壹日，緩刑貳年
。
    事  實
一、丙○○於民國九十一年十月九日上午十時許，駕駛車牌號碼八Ｄ─三二九０號自
    小客車，沿桃園縣中壢市○○路由大園往中壢市區之方向行駛，至同路四九八號
    對面之路邊停車後，於同日中午十二時五分許，回到前開停車處欲拿出其原本放
    置車內後座之支票時，本應注意停車向外開啟車門時，應注意行人、車輛並讓其
    先行，而依當時之天氣晴、日間光線充足、路面狀態無缺陷、道路無障礙、視距
    良好等情況，又無不能注意之情事，竟疏於注意後方來車，即貿然開啟其自小客
    車之左後車門並彎身進入車內拿取支票時，適有周昭伶騎車牌號碼ＤＫＣ─八二
    八號後載其妹乙○○之輕型機車，沿大園往中壢市區○○○○○路面邊線行至上
    址時，因丙○○突然開啟左後車門，周昭伶見狀欲往左側閃避已不及，其機車右
    側手把仍碰撞到丙○○自小客車之左後車門內側，致周昭伶連同其所騎機車失控
    往左側倒地，乘坐在機車後座之乙○○則摔倒跌坐在該機車前方，因而受有踝挫
    傷、蹠骨骨折等傷害；當時緊跟在周昭伶所騎機車後方由戊○○所騎車牌號碼Ｕ
    ＺＦ─０二七號之輕型機車，亦因閃避不及而撞上已倒在地上由周昭伶所騎之機
    車，致人車倒地後，戊○○受有右手手指擦傷之傷害（此部分未據告訴），周昭
    伶因跌落在由連楊強所駕駛從後方駛來之車號ＩＴ─三二九號營業曳引車右後輪
    與其曳引車牌號碼ＷＣ—０九號板車右後輪之間，連楊強因事發突然無法注意其
    車後狀況，雖立即踩煞車將車停住，然其板車之右後輪仍因輾壓過周昭伶之頭部
    及左臀部，致周昭伶受有顱內出血、頭部外傷等傷害，經送醫急救無效而死亡。
    丙○○於肇事後，在未被有偵查犯罪職權之機關或公務員發覺其為犯人前，即主
    動向前來事故現場處理之桃園縣政府警察局中壢分局警員丁○○自首，進而接受
    裁判。
二、案經乙○○、周昭伶之父母甲○○、李欣穎及乙○○訴由臺灣桃園地方法院檢察
    署檢察官偵查起訴，嗣經原審訊問被告後自白，認宜以簡易判決處刑，不經通常
    審判程序，逕以簡易判決。
    理  由
一、右揭犯罪事實，業據被告丙○○於原審訊問時及本院審理時坦承不諱，並經告訴
    人甲○○、乙○○於警、偵訊及本院調查時指述歷歷，核與證人戊○○、連楊強
    分別於警、偵訊時之證述相符，並有警製之桃園縣警察局道路交通事故調查報告
    表、事故現場圖、車禍現場照片十八張等在卷可稽。又告訴人乙○○因本件車禍
    受有踝挫傷、蹠骨骨折等傷害，有卷附天晟醫院診斷證明書（乙種）一紙可證；
    被害人周昭伶因遭連楊強所駕駛曳引車曳引之板車右方前後車輪輾壓，致受有顱
    內出血及頭部外傷等傷害，經送醫急救後無效而死亡等情，亦有天晟醫院診斷證
    明書（乙種）、臺灣桃園地方法院檢察署相驗屍體證明書、驗斷書、勘（相）驗
    筆錄及照片十八張等附卷足憑，是告訴人乙○○受有前開傷害及被害人周昭伶死
    亡，係被告之行為所致，其間有相當因果關係，已臻明確。
二、按「停車向外開啟車門時，應注意行人、車輛並讓其先行」，道路交通安全規則
    第一百十二條第十五款定有明文，被告既領有駕駛執照（見相驗卷第七五頁）並
    駕駛自小客車停放於道路旁，其欲開啟車門拿取物品時，自應注意上開規定，以
    避免危險發生，有該注意義務甚明，而被告於肇事當時之天候晴、日間光線充足
    、路面無缺陷、道路無障礙物、視距良好等情，有前述道路交通事故調查報告表
    附卷可憑，足見當時並無不能注意之情形，其竟疏未注意後方來車即貿然開啟左
    後車門，致告訴人乙○○受傷及周昭伶死亡之結果，其有過失甚明。且本件車禍
    肇事責任，經檢察官送請臺灣省桃園縣區車輛行車事故鑑定委員會鑑定結果，認
    「丙○○未注意行人車輛貿然向外開啟車門」，嗣送請臺灣省車輛行車事故覆議
    鑑定委員會覆議，其覆議結果亦認「一、丙○○駕駛自小客車，向外開啟車門未
    注意行進中車輛並讓其先行，為肇事原因。二、連楊強、周昭伶、戊○○均無肇
    事因素」等語，亦均認被告停車於路邊未注意後方來車，即貿然向外開啟車門致
    肇事，為有過失，此分別有臺灣省桃園縣區行車事故鑑定委員會九十二年四月四
    日九十二府車鑑桃字第九二００一一號鑑定意見書及臺灣省車輛行車事故覆議鑑
    定委員會九十二年六月十九日府覆議字第九二一０四五四號函在卷可參。是本件
    事證明確，被告上開過失犯行堪以認定，應依法論科。
三、核被告丙○○上開所為，係犯刑法第二百八十四條第一項前段之過失傷害罪及同
    法第二百七十六條第一項之過失致人於死罪，被告以一過失行為同時觸犯二罪名
    ，為想像競合犯，應依刑法第五十五條之規定從一重之過失致人於死罪處斷。又
    被告於肇事後，在未被有偵查犯罪職權之機關或公務員發覺其為犯人前，即主動
    向前來事故現場處理之桃園縣政府警察局中壢分局警員丁○○自首，進而接受裁
    判等情，業據證人丁○○於本院審理時證述在卷（見本院九十三年三月三十日審
    判筆錄第六頁），自應依刑法第六十二條前段之規定減輕其刑。
四、原審以被告所犯罪證明確，予以依法論科，固非無見，惟本件被告於肇事後即主
    動向前來處理車禍之員警自首，如前所述，另被告於本院審理時業與告訴人甲○○、李欣穎、乙○○達成和解，賠償告訴人共新臺幣（下同）四百七十萬元，有
    被告提出之刑事陳報狀、和解書及支票影本五紙附卷可稽，復經告訴人李欣穎於
    本院審理時陳稱在卷（見本院九十三年三月三十日審判筆錄第一二頁），堪認被
    告犯罪後頗具悔意，原審未及審酌，已有未合，本件公訴人雖以原審量刑過輕提
    起上訴，惟被告業於本院審理時與告訴人達成和解賠償告訴人之損失，且原審漏
    未審酌被告符合自首應予減輕之規定，對於原審判決刑度實無再予斟酌加重之理
    由，其上訴雖無理由，然原審判決既有前揭可議之處，自應由本院管轄第二審之
    合議庭將原判決撤銷自為判決。爰審酌被告之素行、智識程度、過失情節、同時
    致告訴人乙○○傷害、周昭伶死亡之結果、已賠償告訴人共四百七十萬元達成民
    事和解及犯罪後坦承犯行、態度頗佳等一切情狀，量處如主文所示之刑，並諭知
    易科罰金之折算標準。末查被告前未曾受有期徒刑以上刑之宣告及執行，此有臺
    灣高等法院被告全國前案紀錄表在卷可佐，其因一時疏失致犯本罪，經此刑之宣
    告，自當知所惕勵，信無再犯之虞，本院認對其所宣示之刑以暫不執行為適當，
    爰併諭知緩刑二年，以啟自新。
據上論斷，應依刑事訴訟法第四百五十五條之一第三項、第三百六十九條第一項前段
、第三百六十四條、第二百九十九條第一項前段，刑法第二百七十六條第一項、第二
百八十四條第一項前段、第五十五條、第六十二條前段、第四十一條第一項前段、第
七十四條第一款，罰金罰鍰提高標準條例第一條前段、第二條，判決如主文。
本案經檢察官陳美華到庭執行職務。
中        華        民        國    九十三    年    四    月   十三    日
                              臺灣桃園地方法院交通法庭
                                  審判長  法  官 徐培元
                                          法  官 林晏鵬
                                          法  官 許乃文
右正本證明與原本無異。
本件不得上訴。
                                          書記官 陳慧玲
中        華        民        國     九十三   年    四    月   十三    日
附論罪科刑依據之法條：刑法第二百七十六條第一項、第二百八十四條第一項。
中華民國刑法第二百七十六條第一項(過失致死罪)
因過失致人於死者，處二年以下有期徒刑、拘役或二千元以下罰金。
中華民國刑法第二百八十四條第一項(過失傷害罪)
因過失傷害人者，處六月以下有期徒刑、拘役或五百元以下罰金。致重傷者，處一年
以下有期徒刑、拘役或五百元以下罰金。
